【裁判字號】    88,重上更(四),439
【裁判日期】    890120
【裁判案由】    誣告
【裁判全文】
臺灣高等法院臺南分院刑事判決        八十八年度重上更(四)字第四三九號  Ｃ
      上  訴  人
      即  被  告  丙  ○  ○
右上訴人因誣告案件，不服臺灣台南地方法院八十二年度訴字第二一一八號中華民國
八十三年十一月廿四日第一審判決（起訴案號：臺灣台南地方法院檢察署八十二年度
偵字第三四五四號），提起上訴，判決後，經最高法院第四次發回更審，本院判決如
左：
      主      文
原判決關於丙○○部分撤銷。
丙○○被訴於民國八十年九月、十月間，意圖他人受刑事或懲戒處分，向該管公務員
誣告部分，無罪。被訴於民國七十一年三月卅日意圖他人受懲戒處分，向該管公務員
誣告部分，免訴。
      理      由
一、公訴意旨略以：被告丙○○與告訴人甲○○原係夫妻關係，二人於民國七十一年
    三月廿二日離婚，竟意圖使甲○○受刑事處分，明知為不實之事項，而於八十一
    年間，向台灣台南地方法院檢察署檢察官誣指甲○○連續在八十年九、十月間，
    打電話至台中市○○街廿一號四樓及台中縣霧峰鄉○○路九十五巷十四弄二號，
    恐嚇丙○○之再婚妻子乙○，要乙○不得與楊某在起，否則必會死得不明不白，
    或在電話模仿鬼叫聲。又於八十年十月間，明知甲○○係在台南市新興國民小學
    任職，乃與乙○二人共謀，並意圖使甲○○受懲戒處分，分別以存證信函寄送台
    南市政府教育局、新興國民小學，並以陳情書向前開機關誣指甲○○恐嚇，意圖
    使甲○○受處分，後經該署檢察官查明，發現丙○○、乙○二人所指全非事實，
    並以八十一年度偵字第三九一八號對甲○○為不起訴之處分。因認被告丙○○涉
    犯刑法第一百六十九條第一項之誣告罪嫌云云（乙○被訴誣告部分，業據本院前
    審判決無罪確定）。
二、無罪部分：
    訊據上訴人即被告丙○○否認有何誣告犯行，辯稱：「甲○○確實曾常打電話至
    我住處或乙○工作處與娘家，向乙○恐嚇及騷擾，當時有錄音但都沒錄成，且甲
    ○○曾寫信給我表示其知道我家」，又稱：「因乙○之娘家被鬧得雞犬不寧，乙
    ○要我處理，我才代乙○提出告訴」等語。另被告丙○○於審理中分別供稱：「
    我是告甲○○恐嚇乙○，因甲○○鬧得很厲害，乙○要我處理，我才代乙○提出
    告訴」（上訴卷第二十九頁）；「她說甲○○一直打電話鬧，叫我想辦法處理」
    （更(一)卷第三十七頁正面），「乙○不堪其擾，才叫我處理，我就對甲○○提出
    告訴」（更(一)卷第六十六頁），「當時她（指甲○○）打電話騷擾我，並打到乙
    ○娘家恐嚇，是乙○告訴我的」各等語，核與乙○所稱在台中市○○街住處及伊
    公司均有接到甲○○之恐嚇電話，有時甲○○打到霧峰伊娘家，伊才告知丙○○
    ，叫丙○○處理等語。及乙○之母郭秀於原審所證自七十八年起有自稱被告（指
    丙○○）大老婆之友人，於清晨、半夜打電話以潑婦街，有時哈哈大笑，有時
    人騷擾等語（原審卷第二十頁反面、第三十一頁），大致相符。且被告與甲○
    ○自七十一年三月二十二日離婚後，甲○○曾於七十六年十月十五日、七十八年
    九月四日（此封為楊惠鈞所寫）、七十九年十二月十二日、八十年十月十二日、
    八十年十月三十日分別寫信給被告，有上開五封信之信封影本可證（上訴卷第四
    十七頁），甲○○並稱：「我之所以寫信給被告，是因他一直寫信我，說我是
    狐狸媽媽、共產黨，我不得已才叫小孩寫信給被告，幫小孩寫信封」等語（上訴
    卷第三十頁），是甲○○曾寫信給被告，並無不實。被告上開辯解，信而有徵，
    應堪採信。被告丙○○向檢察官指告訴人甲○○於八十年九、十月間打電話至台
    中市○○街廿一號四樓被告住處、台中縣霧峰鄉○○路九十五巷十四弄二號乙○
    娘家、台中縣大里市（原行政區域於告訴時為鄉，現已改制為市）乙○工作處所
    ，恐嚇乙○稱「不得與丙○○在一起，否則會死得不明不白」云云。就上開三處
    所，乙○及其母郭秀均分別陳稱曾接到恐嚇電話（原審卷第廿頁、廿一頁、卅頁
    及台中地檢署八十年偵字第一三三三二號丙○○告訴甲○○妨害自由案卷第十三
    頁，此筆錄影本附於本院本審卷內）。因丙○○係以乙○及郭秀之告知，認告訴
    人甲○○涉犯妨害自由，而為告訴，其誤認有此事實所為告訴，主觀上尚難認有
    誣告之犯意，此部分被告丙○○犯罪尚屬不能證明。又公訴意旨另以被告丙○○
    分別於八十年十月廿二日、同年月廿八日兩次以郵局存證信函寄送告訴人甲○○
    ，副本另送台南市政府教育局、新興國民小學（按係甲○○當時服務之機關），
    略謂甲○○以電話恐嚇或派人跟，行為卑鄙，乃函告不得再犯，否則依法追訴
    ，副本另送上開兩單位備查，有該二紙存證信函在卷可按（偵查卷第八至十頁）
    。上開存證信內容既係指摘甲○○之行為，並無任何請求上兩單位對甲○○為懲
    處之文句，被告且稱只是給上開單位參考，並非要使甲○○受懲戒處分（原審卷
    第卅二頁）。依上說明，尚難認被告八十年十月廿二日、廿八日所寄存證信函，
    係為使甲○○受懲戒處分所為，此部分被告犯罪不能證明。
三、免訴部分：
    公訴意旨另以：被告丙○○又以陳情書向台南市政府教育局、新興國民小學陳稱
    告訴人到處招蜂引蝶，藉故興訟，不按時辦公，有違公務員服務法原則，請查明
    議處並賜覆云云，認被告意圖使告訴人甲○○受懲戒處分而誣告。惟按，本件檢
    察官起訴被告涉犯上開犯罪時間係八十年十月間，然所引證據即甲○○提出之上
    開陳情書，書寫日期為七十一年三月卅日（偵查卷第十一頁），公訴人此部分所
    引證據，其日期顯有誤會，故被告提出上開陳情書日期為七十一年三月卅日，先
    予明。又三年以上十年未滿有期徒刑之追訴權時效為十年，其期間自犯罪成立
    之日起算，刑法第八十條第一項第二款、第二項著有明文。本件公訴人起訴被告
    丙○○此部分涉犯刑法第一百六十九條第一項誣告罪，其法定最高本刑為有期徒
    刑七年，依上開說明，追訴權時效為十年，惟告訴人提起本件告訴，檢察官係於
    八十一年十月廿八日受理，有原法院檢察署收狀戳可考（偵查卷第一頁）。是告
    訴人具狀時，就被告丙○○涉犯之以上揭陳情書圖使告訴人受懲戒處分涉犯誣告
    罪部分，距被告犯罪成立日，已逾十年，追訴權已因時效而消滅，此部分應為免
    訴判決。
四、綜上所述，被告丙○○所為，分別應為無罪及免訴之諭知。原審不察，為其有罪
    判決。被告上訴，指摘原判決不當，非無理由，應由本院就被告部分撤銷原判決
    ，分別為主文第二項之諭知。
據上論結，應依刑事訴訟法第三百六十九條第一項前段、第三百六十四條、第三百零
一條第一項、第三百零二條第二款，判決如主文。
本案經檢察官羅清溪到庭執行職務。
中    華    民    國      八十九      年      元      月      二十      日
                                  臺灣高等法院臺南分院刑事第二庭
                                      審判長法官  游    明    仁
                                            法官  李    文    福
                                            法官  呂    佳    徵
右正本證明與原本無異。
如不服本判決，應於判決送達後十日內向本院提出上訴狀，其未敘述理由者並應於提
出上訴狀後十日內向本院補提理由書（應附繕本)。
                                      法院書記官  蔣    高    舉
中    華    民    國  八十九      年      一      月      二十一    日


司法院資訊處製作；財團法人民間司法改革基金會備份。
